臺灣高等法院臺南分院刑事判決
111年度交上訴字第558號
上  訴  人  
即  被  告  張湘和


選任辯護人  李孟哲律師
上列上訴人即被告因過失致重傷害案件，不服臺灣嘉義地方法院
110年度交訴字第123號中華民國111年3月9日第一審判決（起訴
案號：臺灣嘉義地方檢察署110年度偵緝字第364號），提起上訴
，本院判決如下：
    主  文
上訴駁回。
    事實及理由
一、按民國110年6月16日修正公布、同月18日施行之刑事訴訟法
    第348條規定：「上訴得對於判決之一部為之。對於判決之
    一部上訴者，其有關係之部分，視為亦已上訴。但有關係之
    部分為無罪、免訴或不受理者，不在此限。上訴得明示僅就
    判決之刑、沒收或保安處分一部為之」。次按同日修正公布
    、施行之刑事訴訟法施行法第7條之13規定：「中華民國110
    年5月31日修正通過之刑事訴訟法施行前，已繫屬於各級法
    院之案件，於施行後仍適用修正前刑事訴訟法第348條規定
    ；已終結或已繫屬於各級法院而未終結之案件，於施行後提
    起再審或非常上訴者，亦同」。又按判決後提起上訴，應以
    其提起上訴而繫屬於上訴審法院時，刑事訴訟法第348條是
    否已經修正施行，作為究應適用修正後或修正前規定以決定
    其上訴範圍之時點依據（最高法院110年度台上大字第5375
    號裁定意旨參照）。查本案係於上開規定修正施行後之111
    年4月28日始繫屬於本院，有臺灣嘉義地方法院111年4月27
    日嘉院傑刑謙110交訴123字第1110005041號函其上所蓋本院
    收文戳章（本院卷第3頁）在卷可稽，是本案上訴之效力及
    其範圍，應依現行刑事訴訟法第348條規定判斷，合先敘明
    。
二、原審於111年3月9日以110年度交訴字第123號判決判處被告
    犯無駕駛執照駕車因過失致人重傷害罪，處有期徒刑8月。
    被告不服而以原審量刑過重為由提起上訴，檢察官則未上訴
    ，經本院當庭向被告及辯護人確認上訴範圍，皆稱僅就原判
    決量刑部分上訴，對於原判決認定之犯罪事實及罪名，均表
    明未在上訴範圍（本院卷第82、96頁），足見被告對於本案
    請求審理之上訴範圍僅限於量刑部分。揆諸前開說明及新修
    正條文之規定，本案量刑部分與原判決犯罪事實、罪名之認
    定，可以分離審查，因此，本院爰僅就原判決量刑部分加以
    審理，其他關於本案犯罪事實、罪名等，則不在本院審理範
    圍，先予說明。
三、因被告表明僅就原判決關於量刑部分提起上訴，故有關本案
    之犯罪事實、論罪部分之認定，均如第一審判決所記載（如
    附件）。
四、被告上訴意旨（含辯護人辯護意旨）略以：㈠被告犯後自始
    認罪坦承犯行，並符合自首要件，又本件車禍，被告雖為肇
    事原因，惟告訴人亦為肇事次因，原審科刑時未審酌上情，
    量處被告有期徒刑8月，顯然過重，致量刑失衡，難謂允當
    。㈡被告另案日前業已服刑期滿出獄，對告訴人除表達至深
    之歉意外，當會加倍努力工作，亦多方尋求友人協助，希望
    對賠償告訴人之損害能有所助益。㈢於原審法院調解庭時，
    告訴人有感受到被告雖能力不足，但卻積極、用心想要補償
    ，並說要向法院陳報原諒被告。㈣原判決量刑過重，違反比
    例原則與公平原則，請撤銷原判決，給予從輕或易科罰金之
    刑，或為緩刑之宣告云云。
五、經查：
　㈠被告於本院時雖陳稱：我去嘉義地院與告訴人談和解時，告
    訴人有說要原諒我，並說要寫陳報狀給法院，可能法院還沒
    有收到云云。然經本院以電話詢問告訴人，告訴人則稱：我
    們因金額差太多，目前尚未和解，且我沒有要原諒被告，也
    沒有要寫書狀給法院等語，有本院公務電話查詢紀錄表1份
    （本院卷第105頁）可按。從而，被告所述上情，應屬無據
    。
　㈡按量刑係法院就繫屬個案犯罪所為之整體評價，乃事實審法
    院之職權裁量事項，而量刑判斷當否之準據，則應就判決整
    體觀察為綜合考量，不可擷取其中片段遽為評斷。苟其量刑
    已以行為人之責任為基礎，並斟酌刑法第57條各款所列情狀
    ，在法定刑度內酌量科刑，無偏執一端，或濫用其裁量權限
    ，致明顯失出失入情形，自不得任意指為不當或違法（最高
    法院75年度台上字第7033號、104年度台上字第2577號判決
    意旨參照）。原審以行為人之責任為基礎，審酌被告前因過
    失致死案件，經法院判處罪刑確定，有臺灣高等法院被告前
    案紀錄表可參，然卻未能記取前案教訓，因此審慎行車，反
    而違反交通法規，於駕駛汽車行經無號誌交岔路口時未禮讓
    告訴人先行，因而與未減速慢行，作隨時停車準備之告訴人
    發生撞擊，肇致本案交通事故，造成告訴人受有重大傷害，
    致告訴人需依賴輪椅行動，且無法自理生活，需由他人照護
    始能度日，此對告訴人及其家屬之日常生活影響甚鉅。考量
    被告始終坦承犯行，然迄今未與告訴人達成和解之犯後態度
    。兼衡被告自陳教育程度為國小，前以捕魚為業，並兼差維
    修漁船、怪手，收入不定，已婚，子女均已成年，須扶養母
    親等家庭、經濟、生活狀況，以及被告違反義務之程度、告
    訴人就本案交通事故亦有過失、告訴人與檢察官之意見等一
    切情狀，量處被告有期徒刑8月。復說明：⒈被告無駕駛執照
    駕車因過失傷害人，依道路交通管理處罰條例第86條第1項
    規定加重其刑。⒉被告於肇事後，員警前往事故現場處理時
    ，當場承認為肇事人，核與自首之規定相符，爰依刑法第62
    條前段之規定，減輕其刑，並依法先加後減之。本院認原判
    決關於本案科刑之部分，已依刑法第57條各款所列情狀審酌
    ，而為量刑之準據，經核並無量刑輕重失衡、裁量濫用之情
    形，而被告上訴請求從輕量刑之理由，已為原判決審酌時作
    為量刑之參考因子，或尚不足以動搖原判決之量刑基礎，難
    認有據。
　㈢被告前因故意犯罪受有期徒刑以上刑之宣告，執行完畢後，5
    年以內未曾因故意犯罪受有期徒刑以上刑之宣告，固有臺灣
    高等法院被告前案紀錄表可考，惟考量被告未能與告訴人達
    成和解，亦未賠償告訴人損失，或取得告訴人之原諒，且被
    告侵害告訴人身體法益，執行受諭知之刑罰，係維持法秩序
    所必要，難認有暫不執行之情。從而，本院審酌各項事由，
    認為被告並無「刑之宣告以暫不執行為適當」之情形，是辯
    護人主張：請求給予被告緩刑之宣告云云，尚屬無據。
六、綜上所述，被告之上訴，為無理由，應予駁回。
據上論斷，應依刑事訴訟法第368條，判決如主文。
本案經檢察官周欣潔提起公訴，檢察官劉榮堂到庭執行職務。
中　　華　　民　　國　　111 　年　　6 　　月　　30　　日
                  刑事第三庭    審判長法　官  陳連發
                                      法　官  何秀燕
                                      法　官  洪榮家　　
以上正本證明與原本無異。
如不服本判決應於收受送達後20日內向本院提出上訴書狀，其未
敘述上訴理由者，並得於提起上訴後20日內向本院補提理由書（
均須按他造當事人之人數附繕本）「切勿逕送上級法院」。
　　　　　　　　　　　　　　　　　　　書記官  謝麗首
中　　華　　民　　國　　111 　年　　6 　　月　　30　　日
附錄本案論罪科刑法條：
中華民國刑法第284條
因過失傷害人者，處一年以下有期徒刑、拘役或十萬元以下罰金
；致重傷者，處三年以下有期徒刑、拘役或三十萬元以下罰金。
道路交通管理處罰條例第86條第1項
汽車駕駛人，無駕駛執照駕車、酒醉駕車、吸食毒品或迷幻藥駕
車、行駛人行道或行經行人穿越道不依規定讓行人優先通行，因
而致人受傷或死亡，依法應負刑事責任者，加重其刑至二分之一
。